臺灣高等法院高雄分院刑事判決　　　　　　　　　　九十年度上訴字第一九四三號
　　上　訴　人
　　即　被　告　甲○○
　　選任辯護人　劉新安律師
右上訴人因違反毒品危害防制條例案件，不服臺灣高雄地方法院九十年度訴字第一六
二０號，中華民國九十年十一月二十一日第一審判決（起訴案號：臺灣高雄地方法院
檢察署九十年度偵字第一一九五六號）提起上訴，本院判決如左：
    主  文
原判決撤銷。
甲○○連續販賣第一級毒品，處有期徒刑拾貳年，扣案之海洛因參包（驗後淨重零點
貳參公克）及安非他命參包（驗後含袋重貳點貳公克），均沒收銷燬之；扣案之空夾
鍊袋拾壹個，沒收之；扣案之販賣第一級毒品海洛因所得財物新臺幣壹仟元沒收之；
未扣案之販賣第一級毒品海洛因所得財物新臺幣壹仟元沒收之，如全部或一部不能沒
收時，以其財產抵償之。
甲○○被訴販賣第二級毒品安非他命部分，無罪。
    事  實
一、甲○○基於販賣第一級毒品海洛因之概括犯意，連續於民國九十年六月十日晚上
    八時許，在高雄市前金區○○○路六十九號六樓六０二室租屋處，以新臺幣（下
    同）一千元之價格，販賣第一級毒品海洛因一包（重量不詳）予陳淑貞施用；又
    於同年月十八日晚上十時三十分許，在上址又以一千元之價格販賣第一級毒品海
    洛因一包（驗後淨重約０．一０公克）予陳淑貞施用。嗣於同年月十八日晚上十
    一時許，陳淑貞因持有上開第一級毒品海洛因（驗後淨重約０．一０公克）一包
    在高雄市○○○路七十三巷口為警查獲，並將上開第一級毒品海洛因（驗後淨重
    約０．一０公克）一包查扣後，經警循線查知上情，並於同年月十九日凌晨零時
    十分許，在甲○○上開租屋處查獲，另扣得海洛因三包（驗後淨重０．二三公克
    ）、安非他命三包（驗後含袋重二．二公克）、空夾鏈袋十一個及在甲○○身上
    查獲販賣第一級毒品海洛因予陳淑貞之所得財物一千元。
二、案經高雄市政府警察局移送臺灣高雄地方法院檢察署檢察官偵查起訴。
    理  由
甲、有罪部分：
一、訊據被告甲○○矢口否認有何販賣第一級毒品海洛因之犯行，辯稱：「我沒有販
    賣第一級毒品海洛因給陳淑貞施用，毒品是我們二人一起出錢買來施用，不是我
    賣給陳淑貞的。」云云。
二、經查：
（一）右揭事實業據證人陳淑貞於警訊中指稱：「我總共向被告甲○○購買二次毒品
      ，第一次是於九十年六月十日晚上八時許，在被告位在高雄市前金區○○○路
      六十九號六樓六０二室住處以一千元之價格向他購買海洛因一包，第二次是在
      同月十八日晚上十時三十分許，也是在高雄市前金區○○○路六十九號六樓六
      ０二室住處以一千元之價格向他購買海洛因一包。」（見警卷第五頁背面）等
      情綦詳，核與被告於警訊中自白：「問：經陳淑貞當面與你對質供述第一次向
      你購買毒品海洛因的時間是於九十年六月十日二十時，在你住處（高雄市前金
      區○○○路六十九號六樓六０二室）向你以一千元購買。第二次是於九十年六
      月十八日二十二時三十分也是在你住處（同上）以一千元購得安非他命一包（
      應係海洛因一包，詳如後述），是否屬實？答：屬實。問：你第一、二次筆錄
      所言為何不實在？並於你身上所起獲之一千元為何推稱是你母親所給與？答：
      因為家有小孩，母親身體不適，怕服刑所以供述不實之筆錄（指警訊第一、二
      次筆錄）。並自編身上為警起獲之一千元是我母親所給與的。事實上該一千元
    是陳淑貞於九十年六月十八日二十二時三十分在我住處我轉讓毒品給她的所得
      。」（見警卷第四頁背面），及於檢察官偵查中自白：「問：何時陳女又向你
      買？答：九十年六月十日她又給我一千元，說要海洛因，我給她一小包。」（
      見偵查卷第三頁背面）等情大致相符，又偵辦本案之警員賴明亮亦到庭證稱：
      「九十年六月十八日經過自立二路七十三巷口，陳淑真當時在樓下，我們看他
      行蹤可疑，我們才查她，發現她手中握有毒品，他帶我們去查獲的。」、「問
      ：警訊中被告自己坦承有賣毒品給陳淑貞？答：他之前不承認，之後，要移送
      前他有承認，陳淑貞當時有說用新版的一千元跟他買，結果我們在被告身上查
      到新版的一千元。」等語，是被告之上開自白應可採信。
（二）至被告雖於警訊中自白：「問：第二次是於九十年六月十八日二十二時三十分
      也是在你住處（同上）以一千元購得安非他命一包，是否屬實？答：屬實。」
      等語。然警員賴明亮於本院審理時，則到庭證稱：「六月十八日當天查獲的是
      海洛因。」（見本院九十一年一月十四日訊問筆錄第七頁），並提出法務部調
      查局編號000000000號鑑定通知書一紙附卷可憑。又陳淑貞於警訊時
      亦供稱：「第二次是在同月十八日晚上十時三十分許，也是在高雄市前金區○
      ○○路六十九號六樓六０二室住處以一千元之價格向他購買海洛因一包。」（
      見警卷第五頁背面）等情綦詳。況陳淑貞於被查獲，經警採尿送檢驗，其尿液
      檢驗報告亦僅檢驗出嗎啡呈陽性反應，至於甲基安非他命則未檢驗出，有高雄
      市衛生局九十年六月二十九日煙毒尿液檢驗成績書一紙在卷可查，核與陳淑貞
      於警訊時陳稱：「我只有施用海洛因之習慣，並無施用其他毒品之習慣。」（
      見警卷第六頁）相符。既然陳淑貞並無施用安非他命之習慣，則依理陳淑貞自
      不可能向被告購買安非他命，且參酌上述等情以觀，應認被告於第二次所販賣
      於陳淑貞之毒品應係海洛因，而非安非他命無誤，被告上開警訊中自白之安非
      他命應係海洛因之誤甚明。
（三）此外，復有在陳淑貞身上查扣之海洛因一包（驗後淨重約０．一０公克）及在
      被告前開租屋處所查獲之海洛因三包（驗後淨重０．二三公克）可資佐證，此
      有法務部調查局編號000000000號、000000000號鑑定通知
      書各乙紙在卷足憑。另亦有空夾鍊袋十一個及販賣第一級毒品海洛因所得財物
      一千元扣案可憑。
（四）雖被告於本院審理時改辯稱係伊與陳淑貞共同出資購買毒品施用云云，惟參之
      被告於警訊及偵查中均未供稱係伊與陳淑貞共同出資購買毒品施用，且陳淑貞
      於警訊時均供稱其僅向被告購買海洛因，並未向他人購買等情，而於原審及本
      院審理時復辯稱上情，顯係事後卸責之詞，要難採信。況衡諸常情，被告與陳
      淑貞係朋友關係，二人間夙無仇怨，此亦為被告於警訊時所自承，則陳淑貞殊
      無挾嫌誣陷之理，且陳淑貞於警訊及偵查時對於被告本件犯行均自始指證不移
      ，是陳淑貞前揭證詞，應堪採信。綜上所述，應堪認被告確有連續販賣第一級
      毒品海洛因二次予陳淑貞，被告右揭犯行應堪認定。
三、查海洛因係毒品危害防制條例第二條第一項所稱之第一級毒品。核被告所為係犯
    毒品危害防制條例第四條第一項之販賣第一級毒品罪。被告先後兩次販賣海洛因
    與陳淑貞，時間緊接，方法相同，觸犯構成要件相同之罪名，顯係基於概括犯意
    為之，依連續犯規定論以一罪，因其法定刑為死刑或無期徒刑，依法不得加重其
    刑。又被告販賣海洛因前持有海洛因之低度行為，均為販賣之高度行為所吸收，
    均不另論罪。至被告於九十年六月十八日晚上十時三十分許，第二次販賣海洛因
    之犯行，雖檢察官就此部分漏未起訴，然因與被告於九十年六月十日晚上八時許
    ，第一次販賣海洛因之犯行，有連續犯之裁判上一罪關係，為起訴效力所及，本
    院自應一併審理，併此敘明。
四、原審以被告事證明確，予以論罪科刑，固非無見，惟查：被告於九十年六月十八
    日晚上十時，以一千元之價格販賣與陳淑貞之毒品，係海洛因，而非安非他命，
    原審誤為安非他命，認定事實尚有未恰，且亦漏未論述被告連續販賣第一級毒品
    海洛因之犯行。被告上訴意旨以：伊並未販賣海洛因為由，指摘原判決不當，雖
    無理由，惟原判決既有上開可議之處，自應由本院予以撤銷改判。爰審酌被告販
    賣第一級毒品海洛因予他人施用，固戕害他人之身心，惟念其販毒數量不多，與
    販賣毒品之數量達數公斤以上之危害情形不同，誠屬法重情輕，倘對其販賣海洛
    因之犯行科以法定最輕本刑之無期徒刑，猶嫌過重，衡情尚有可憫恕之處，爰依
    刑法第五十九條之規定，減輕其刑。並斟酌被告販賣第一級毒品之行為，使人沉
    迷於毒癮，無法自拔，輕則戕害身心，重則引發各種犯罪，實為犯罪之源頭，對
    社會國家之傷害可謂至深且鉅，鑑於毒品販售常有暴利可圖，故非予嚴懲，不足
    以遏止此類非行，及被告犯罪後仍飾詞圖卸，毫無悔意等一切情狀，量處如主文
    第二項所示之刑。又扣案之海洛因三包（驗後淨重０．二三公克）及安非他命三
    包（驗後含袋重二．二公克），分別係屬第一、二級毒品，應依毒品危害防制條
    例第十八條第一項前段之規定，予以沒收銷燬之，又鑑驗所耗損之毒品，既已費
    失，自無庸宣告沒收銷燬，附此敘明。另扣案之空夾鍊袋十一個，係預備供販賣
    毒品所用之物，且為被告所有，業據被告供承在卷，爰依刑法第三十八條第一項
    第二款之規定，併予宣告沒收之。至扣案之販賣第一級毒品海洛因所得財物一千
    元，應依毒品危害防制條例第十九條第一項之規定，宣告沒收之；另未扣案之販
    賣第一級毒品海洛因所得財物一千元，仍應依毒品危害防制條例第十九條第一項
    之規定沒收之，如全部或一部不能沒收時，因係現款，故應以其財產抵償之。末
    查扣案之白粉一包（驗後淨重０．七二公克），經檢驗未發現毒品成分，有上開
    法務部調查局鑑定通知書一紙在卷可按，其非屬違禁物，且與本件販賣第一級毒
    品之犯行無直接關連性，爰不另為沒收之諭知，併此敘明。
乙、無罪部分：
一、公訴意旨略以：甲○○意圖營利，於民國九十年六月十八日下午十時三十分許，
    在高雄市前金區○○○路六十九號六樓六０二室租屋處，以一千元之價格，販賣
    第二級毒品安非他命一包與陳淑貞施用。嗣於同年月十八日晚上十一時許，陳淑
    貞因持有毒品在高雄市○○○路七十三巷口為警查獲後，經警循線查知上情，並
    於同年月十九日凌晨零時十分許，在甲○○上開租屋處查獲，並扣得海洛因四包
    （重約一點八公克）、安非他命三包（重約二點三公克）、空夾鏈袋十一個及在
    甲○○身上查獲販賣所得財物一千元，因認被告犯有販賣第二級毒品安非他命罪
    嫌等語。。
二、公訴人認被告犯有上開罪嫌，無非係以被告之自白及證人陳淑貞之指訴，復有海
    洛因四包（重約一點八公克）、安非他命三包（重約二點三公克）、空夾鏈袋十
    一個及現金一千元為憑。訊據被告堅詞否認有何右揭犯行，辯稱：陳淑貞並沒有
    吸食安非他命的習慣，所以陳淑貞不可能向伊購買安非他命等語。
三、經查：按犯罪事實應依證據認定之，無證據不得推定其犯罪事實；又不能證明被
    告犯罪者，應諭知無罪之判決，刑事訴訟法第一百五十四條、第三百零一條第一
    項分別定有明文。刑事訴訟法上所謂認定犯罪事實之證據，係指足以認定被告確
    有犯罪行為之積極證據而言，如未能發現相當證據或證據不足以證明，自不能以
    推測或擬制之方法，以為裁判基礎；又認定不利於被告之事實，須依積極證據，
    苟積極證據不足為不利於被告事實之認定時，即應為有利於被告之認定，更不必
    有何有利之證據，最高法院二十九年上字第三一０五號、四十年台上字第八六號
    、三十年上字第八一六號判例足資參照。而被告於九十年六月十八日晚上十時三
    十分許，以一千元之價格販賣與陳淑貞之毒品，係海洛因，而非安非他命之事實
    ，已如前述，此外，本院復查無其他積極證據，足資認定被告涉有販賣第二級毒
    品安非他命之犯行，不能證明犯罪，依刑事訴訟法第三百零一條第一項之規定，
    自應為被告無罪之諭知。
四、原審未予詳酌，遽為被告販賣第二級毒品安非他命有罪之判決，尚有未恰。被告
    上訴意旨，指摘原判決此部分不當，為有理由。應由本院將原判決此部分撤銷，
    另為被告無罪之諭知。
據上論斷，應依刑事訴訟法第三百六十九條第一項前段、第三百六十四條、第二百九
十九條第一項前段，第三百零一條第一項，毒品危害防制條例第四條第一項、第十八
條第一項前段、第十九條第一項，刑法第十一條前段、第五十六條、第三十八條第一
項第二款、第五十九條，判決如主文。
本案經檢察官陳新慶到庭執行職務。
中      華      民      國    九十一    年      二      月      八      日
                              臺灣高等法院高雄分院刑事第五庭
                                  審判長法官  吳水木
                                        法官  洪慶鐘
                                        法官  趙文淵
右正本證明與原本無異。
如不服本判決應於收受本判決後十日內向本院提出上訴書狀，其未述上訴理由者，
並得於提起上訴後十日內向本院補提理由書狀（均須按他造當事人之人數附繕本)「
切勿逕送上級法院」。
                                      書記官  唐奇燕
中    華    民    國     九十一     年       二       月     十  九     日
附錄本判決論罪之法條：
毒品危害防制條例第四條第一項：
製造、運輸、販賣第一級毒品者，處死刑或無期徒刑；處無期徒刑者，得併科新臺幣
一千萬元以下罰金。
                                                                        Ｆ
